臺北高等行政法院判決
　　　　　　　　　　　　　　　　　　 95年度簡字第00692號
原　　　告　理偉企業股份有限公司
代　表　人　甲○○（董事長）
被　　　告　臺北縣永和市公所
代　表　人　乙○○（市長）
上列當事人間因廢棄物清理法事件，原告不服臺北縣政府中華民
國95年7月14日北府訴決字第0950369003號（卷號：00000000）
訴願決定，提起行政訴訟。本院判決如下：
    主  文
原告之訴駁回。
訴訟費用由原告負擔。
　　事  實
緣原告係屬指定公告容器商品輸入業者，其輸入之「制煞力提昇
清潔劑」鐵容器商品上未依規定標示回收標誌，案經臺中縣政府
環境保護局於民國（下同）94年10月26日在臺中縣沙鹿鎮○○街
14-3號冠豪日用五金百貨行稽查發現，爰以94年11月4日環廢字
第0940054786號函請臺北縣政府環境保護局以94年11月17日北環
四字第0940066922號函轉被告查處。被告遂以原告違反廢棄物清
理法第19條第1項規定，依同法第51條第2款規定，以94年11月25
日北縣永清字第9411208號處分書，處原告新臺幣（下同）6萬元
罰鍰。原告不服，訴經臺北縣政府95年3月24日北府訴決字第095
0025875號（卷號：00000000）訴願決定，以該處分所依據之廢
棄物清理法第19條第1項係空白授權法條，應同時適用行政院環
境保護署所公告之「應標示回收相關標誌之物品或容器責任業者
範圍、標誌圖樣大小、位置及其他應遵行事項」規定，並載明究
係違反上揭應遵行事項何條、項於處分書上，被告未予載明，與
明確性原則有違，另法令依據所載同法第51條第2款，亦漏列第2
項，爰將原處分撤銷，責由被告另為適法之處分。嗣被告依上開
訴願決定意旨，以原告違反廢棄物清理法第19條第1項及行政院
環境保護署93年1月9日環署廢字第0930002461B號公告第1項第3
款規定，依廢棄物清理法第51條第2項第2款規定，以95年3月29
日北縣永清字第9503145號處分書（嗣被告以95年5月19日北縣永
清字第0950016168號函，更正該處分書原載之違反地點），仍處
原告6萬元罰鍰。原告猶未甘服，提起訴願，遭決定駁回，遂向
本院提起行政訴訟。茲摘敘兩造訴辯意旨如次：
甲、原告起訴意旨略謂：
一、按現行廢棄物清理法第19條係於90年10月24日經總統公布施
    行，依法律不溯及既往原則，該規定對於公布施行前之行為
    ，並無適用之餘地，此為行政法上之基本原理。有關被告所
    告發之違反事實即「制煞力提昇清潔劑」容器未標示回收標
    誌，然該瓶清潔劑係超過3年以上之貨品，當時有效之廢棄
    物清理法尚未全面修正，當時法令並無要求該瓶容器須標示
    回收標誌，故依法律不溯及既往原則，被告對原告裁處罰鍰
    ，顯有違誤。
二、甚者，本件處分所依據之「現場查核違規商品資料紀錄表」
    所記載之「販賣業者名稱」乙欄為「冠豪日用五金百貨行」
    ，而其記載之查核地點為：「沙鹿鎮○○街14-2號」，惟經
    原告實際前往「沙鹿鎮○○街14-2號」現場查察，赫然發現
    位於該址之商號係「佳福五金百貨行」，而非「冠豪日用五
    金百貨行」，且由上開資料紀錄表所檢附之照片以觀，毫無
    任何足供辨認該違規未標示回收標誌之商品係「冠豪日用五
    金百貨行」所販賣，亦毫無證據證明上開商品係由「佳福五
    金百貨行」所販賣，故本件處分顯有違誤，不生效力。
三、按民法第373條規定：「買賣標的物之利益及危險，自交付
    時起，均由買受人承受負擔。」，退萬步言（假設語），該
    遭查獲之「制煞力提昇清潔劑」如由「冠豪日用五金百貨行
    」所經銷，惟原告既在現行廢棄物清理法公布施行前，將該
    被查獲之清潔 劑出售與「冠豪日用五金百貨行」，則該瓶
    清潔劑已非在原告管領控制下，其有無標示回收標誌，豈能
    歸咎於原告。
四、被告前以94年11月25日北縣永清字第9411208號處分書，處
    原告6萬元罰鍰在案，被告復以同一事實及同一依據，作成
    兩次以上行政處罰，有違一事不二罰原則。
五、原處分及訴願決定之認事用法，均有違誤。請撤銷訴願決定
    及原處分。
乙、被告答辯意旨略謂：
一、按廢棄物清理法第19條第1項規定，經中央主管機關指定公
    告責任業者，應於物品或其包裝、容器上標示回收相關標誌
    ；其業者範圍、標誌圖樣大小、位置及其他應遵行事項，由
    中央主管機關定之。行政院環境保護署依上開授權規定，以
    93年1月9日環署廢字第0930002461B號修正公告「應標示回
    收相關標誌之物品或容器責任業者範圍、標誌圖樣大小、位
    置及其他應遵行事項」。又違反上開規定者，依同法第51條
    第2項第2款規定，處6萬元以上30萬元以下罰鍰；經限期改
    善，屆期仍未完成改善者，按日連續處罰。
二、按86年廢棄物清理法即規定容器須標示回收標誌，原告稱90
    年10月24日廢棄物清理法修正公布前，並無容器須標示回收
    標誌之法令云云，顯有誤解。原告復稱本件處分書之違規地
    點有誤云云，業經被告查明，以95年5月19日北縣永清字第
    0950016168號函更正為「臺中縣沙鹿鎮○○街14之3號」。
三、被告原以廢棄物清理法第19條第1項及第51條第2款規定據以
    告發並裁處原告6萬元罰鍰。原告不服，訴經臺北縣政府95
    年3月24日北府訴決字第0950025875號（卷號：00000000）
    訴願決定，以該處分與明確性原則有違（即被告以原告違反
    廢棄物清理法第19條第1項規定，應同時適用行政院環境保
    護署所公告之「應標示回收相關標誌之物品或容器責任業者
    範圍、標誌圖樣大小、位置及其他應遵行事項」，並載明究
    係違反上開遵行事項何條、項於處分書上，另法令依據1欄
    所載應為同法第51條第2項第2款），爰將原處分撤銷，責由
    被告另為適法之處分。嗣經被告依上開訴願決定意旨，撤銷
    該處分，改依廢棄物清理法第19條第1項及行政院環境保護
    署93年1月9日環署廢字第0930002461B號公告第1項第3款未
    依規定於容器商品標示回收標誌之規定，依同法第51條第2
    項第2款規定予以告發，並裁處原告6萬元罰鍰，故本件被告
    所為告發及處分並無不合，非如原告所稱以同一事實及同一
    依據作成兩次以上行政處罰。
四、原告既為公告之責任業者，並已完成登記，即負有應依廢棄
    物清理法第9條規定完成登記屆滿3個月之次日起，於物品或
    容器上標示回收標誌及應載內容之義務。而冠豪日用五金百
    貨行僅為經銷商，無須依法向中央主管機關辦理上開事宜。
    是原告所輸入之「制煞力提昇清潔劑」鐵容器未依規定標示
    回收標誌，其亦自承該商品未標示回收標誌，且違規事實亦
    有現場查核違規商品資料紀錄表可稽，故本件違規事實確屬
    明確，被告依上開規定，裁處原告最低額6萬元罰鍰，並無
    違誤，故請維持原處分及訴願決定。
　　理  由
一、按「中央主管機關指定公告責任業者，應於物品或其包裝、
    容器上標示回收相關標誌；其業者範圍、標誌圖樣大小、位
    置及其他應遵行事項，由中央主管機關定之。」、「有下列
    情形之一者，處新臺幣6萬元以上30萬元以下罰鍰。經限期
    改善，屆期仍未完成改善者，按日連續處罰：．．二、違反
    第18條第1項至第3項、第19條、第22條或第23條規定。．．
    」為廢棄物清理法第19條第1項及第51條第2項第2款所規定
    。次按「主旨：公告『應標示回收相關標誌之物品或容器責
    任業者範圍、標誌圖樣大小、位置及其他應遵行事項』。依
    據：廢棄物清理法第19條第1項。公告事項：一、應標示容
    器回收相關標誌之責任業者範圍及標示時間點如下：．．（
    三）依廢棄物清理法第15條應負回收、清除、處理責任並負
    責繳交回收清除處理費之容器商品輸入業者，除農業及特殊
    環境衛生用藥容器商品輸入業者外，應於依本法第16條完成
    登記屆滿3個月之次日起，於銷售、贈送或促銷之容器商品
    上標示容器回收相關標誌。．．」亦經行政院環境保護署93
    年1月9日環署廢字第0930002461B號公告在案。
二、本件原告係屬指定公告容器商品輸入業者，依規定應於容器
    上標示回收相關標誌，惟原告並未於輸入之「制煞力提昇清
    潔劑」鐵容器商品上標示回收標誌，案經臺中縣政府環境保
    護局於94年10月26日在臺中縣沙鹿鎮○○街14-3號冠豪日用
    五金百貨行稽查發現，此有現場查核違規商品資料紀錄表及
    照片附原處分卷可稽，原告違規行為，洵堪認定。從而被告
    依廢棄物清理法第19條第1項及第51條第2項第2款暨行政院
    環境保護署93年1月9日環署廢字第0930002461B號公告第1項
    第3款規定，按法定最低罰鍰額度裁處原告6萬元罰鍰，於法
    並無不合。
三、原告訴稱依當時有效之廢棄物清理法，並無要求該瓶容器須
    標示回收標誌，且原處分書所載違反地點為「佳福五金百貨
    行」，非「冠豪日用五金百貨行」，無法證明該違規未標示
    回收標誌之商品係「冠豪日用五金百貨行」所販賣，且原告
    既在現行廢棄物清理法公布施行前，將該被查獲之清潔劑售
    與「冠豪日用五金百貨行」，則其有無標示回收標誌，不能
    歸咎原告，再者被告以同一事實及同一依據，作成2次行政
    處分，有違一事不二罰原則（詳如事實欄所載）云云。惟查
    ：
１、86年3月28日修正公布之廢棄物清理法第10條之1規定：「物
    品或其包裝、容器經食用或使用後，足以產生下列性質之一
    之一般廢棄物，致有嚴重污染環境之虞者，由該物品或其包
    裝、容器之製造、輸入、販賣業者負責回收清除、處理之：
    一、不易清除、處理。二、含長期不易腐化之成分。三、含
    有害物質之成分。四、具回收再利用之價值。前項一般廢棄
    物之種類、物品或其包裝、容器之業者範圍，由中央主管機
    關公告之；其一般廢棄物之回收清除處理辦法，由中央主管
    機關會同中央目的事業主管機關定之。公告指定業者除應向
    主管機關登記外，製造業者應按當期營業量、輸入業者應按
    向關稅總局申報進口量、容器材質等資料，於每期營業稅申
    報繳納前，依中央主管機關核定之費率，繳交回收清除處理
    費用，作為資源回收管理基金，並應委託金融機構收支保管
    運用。．．第1項應回收之物品或其包裝、容器之標示及依
    販賣業種類、規模公告指定應設置資源回收設施，由中央主
    管機關定之。．．」同法第23條之1規定：「未依第10條之1
    第3項規定．．違反同條文他項規定者，處2萬元以上5萬元
    以下罰鍰；經通知限期改善，仍未遵行者，按日連續處罰。
    ．．」，且行政院環境保護署依據前揭86年3月28日修正之
    廢棄物清理法第10條之1第5項規定，於86年6月11日以環署
    廢字第36412號公告「應由業者回收之一般容器上所應標示
    之回收標誌、應載內容及回收相關規定」，其公告事項：「
    一、回收標誌不限定顏色，但應為單色。．．三、回收標誌
    應標示於容器本身、內外包裝或標籤上。」，該署並依86年
    3月28日修正公布之廢棄物清理法第10條之1第2項規定，於
    86年8月4日以環廢字第49071號公告「應回收清除、處理之
    一般廢棄物之種類、物品或其包裝、容器之業者範圍」，其
    公告事項：「一、應回收清除、處理之一般廢棄物之種類、
    物品或其包裝、容器之業者範圍：（一）一般容器之業者範
    圍：業者類別：一般容器之製造業者、一般容器之輸入業者
    ．．。應回收容器材質類別：１、鐵容器．．６、塑膠（不
    含塑膠袋）。裝填物質種類：調製食品．．清潔劑、塗料。
    ．．」。
２、由上足知86年3月28日修正公布之廢棄物清理法已明文規定
    容器須標示回收標誌，行政院環境保護署並公告「（裝清潔
    劑之）鐵容器輸入業者」（例如原告）就其產品（例如系爭
    制煞力提昇清潔劑）鐵容器，應標明如公告所示之回收標誌
    ，原告辯稱當時並無容器須標示回收標誌之法令云云，容屬
    誤解，並不足採。
３、原告雖謂94年10月26日稽查發現之系爭制煞力提昇清潔劑，
    為超過3年以上之貨品，其已將該被查獲之清潔劑售與「冠
    豪日用五金百貨行」，依民法第373條規定，該買賣標的物
    之危險，自交付時起，由買受人負擔，伊不應再為「未標示
    回收標誌」之行為負責云云。然民法第373條乃就買賣標的
    物之利益及危險之承受負擔加以規範，其僅係私法買賣契約
    責任之規定，與公法行政罰之責任歸屬無涉。觀諸86年3月
    28日修正公布之廢棄物清理法第10條之1規定「由該容器之
    製造、輸入、販賣業者負責回收清除、處理之」，雖未排除
    販賣業者標示回收標誌之責任，但容器製造、輸入業者，係
    污染製造之源頭，就防止污染之公法義務，較販賣業者更高
    ，其就「未標示回收標誌」之間接污染行為，負有行為責任
    ，販賣業者則於無法查出容器之製造、輸入業者（無法追究
    行為責任）時，基於防止污染之公益需求，才不得不課以所
    有人或實際管領控制之占有人之「狀態責任」。本件原告既
    為系爭制煞力提昇清潔劑鐵容器商品之輸入業者，較諸「冠
    豪日用五金百貨行」，原告就未標示回收標誌之行為，負有
    行為責任，更具有可罰性，即不得以該商品不在其實力管領
    控制之下，而冀求免罰，原告所辯，尚不足採。
４、又系爭被告95年3月29日北縣永清字第9503145號處分書原載
    之「違反地點」雖為「臺中縣沙鹿鎮○○街14-2號」，但此
    錯誤經被告查明後，業以95年5月19日北縣永清字第0950016
    168號函更正處分書所載之「違反地點」為「臺中縣沙鹿鎮
    ○○街14-3號」在案，是原處分已無違誤之處，原告所訴，
    委不足採。
５、本件被告前以94年11月25日北縣永清字第9411208號處分書
    ，處原告6萬元罰鍰，惟經原告訴經臺北縣政府95年3月24日
    北府訴決字第0950025875號（卷號：00000000）訴願決定，
    將原處分撤銷，責由被告另為適法之處分後，經被告依上開
    訴願決定意旨，改依廢棄物清理法第19條第1項及第51條第2
    項第2款暨行政院環境保護署93年1月9日環署廢字第0930002
    461B號公告第1項第3款規定，裁處原告6萬元罰鍰，故本件
    並無如原告所稱以同一事實及同一依據對原告作成2次行政
    處罰之情事。
四、綜上所述，本件原告違規事證明確，被告依原告違規情節，
    按法定最低罰鍰額度裁處原告6萬元罰鍰，徵諸首揭規定，
    並無違誤，訴願決定予以維持，亦無不合。原告猶執前詞，
    聲明撤銷，為無理由，應予駁回。又本件適用簡易訴訟程序
    ，爰不經言詞辯論逕為判決，併予敘明。
據上論結，本件原告之訴為無理由，爰依行政訴訟法第233條第1
項、第236條、第98條第3項前段，判決如主文。
中    華    民    國    96    年    5    月    29     日
                              第三庭法官　曹瑞卿
上為正本係照原本作成。
本件以訴訟事件所涉及之法律見解具有原則性者為限，始得於本
判決送達後20日內向本院提出上訴狀並表明上訴理由，如已於本
判決宣示後送達前提起上訴者，應於判決送達後20日內補具上訴
理由（均按他造人數附繕本），且經最高行政法院許可後方得上
訴。
中    華    民    國    96    年    5    月    29     日
            　　　　　　　　　 　 書記官  方偉皓
